臺灣基隆地方法院刑事判決
111年度金訴字第286號
公  訴  人  臺灣基隆地方檢察署檢察官
被      告  黃琨展


上列被告因詐欺等案件，經檢察官提起公訴（111年度偵字第426
8、4269、4270、4271、4272號）及移送併辦（111年度偵字第59
42、2788、5184號），於本院準備程序進行中，被告就被訴事實
為有罪之陳述，經合議庭裁定由受命法官獨任進行簡式審判程序
，判決如下：
    主      文
黃昆展幫助犯洗錢防制法第十四條第一項之洗錢罪，處有期徒刑
肆月，併科罰金新臺幣拾萬元，罰金如易服勞役，以新臺幣壹仟
元折算壹日。
    事實及理由
一、本件犯罪事實及證據除引用附件檢察官起訴書及移送併辦意
    旨書之記載外，另增列被告丑○○於本院準備程序、審理程序
    時之自白。
二、論罪科刑：
　㈠被告丑○○將其配偶即證人楊媁晴所申設之第一商業銀行帳戶
    （帳號000-00000000000號，下稱第一銀行帳戶）之網路銀
    行帳號、密碼交付與本案詐騙集團成員供作詐騙被害人財物
    之用，嗣本案詐騙集團成員實行如起訴書及移送併辦意旨書
    所載之詐術後，為掩飾、隱匿其犯罪所得財物之去向及所在
    ，而令如附件起訴書及移送併辦意旨書所載之告訴人丙○○、
    戊○○、庚○○、寅○○、甲○○、卯○、乙○○、辛○○、己○○、子○○
    、壬○○、癸○○、丁○○等人，將款項匯款至證人楊媁晴第一銀
    行帳戶內，由本案詐騙集團成員以網路轉帳之方式將該第一
    銀行帳戶之犯罪所得轉出得手後，因而產生遮斷金流以逃避
    國家追訴、處罰之效果，被告所為，顯係基於幫助他人詐取
    財物、洗錢之犯意所為，屬詐欺取財罪、洗錢罪構成要件以
    外之行為，應論以詐欺取財罪、洗錢罪之幫助犯。核被告所
    為，係犯刑法第30條第1 項前段、第339 條第1 項之幫助詐
    欺取財，及刑法第30條第1 項前段、洗錢防制法第14條第1 
    項之幫助洗錢罪。
  ㈡被告提供證人楊媁晴第一銀行帳戶之網路銀行帳號、密碼予
    詐騙集團之單一幫助行為，使該詐騙集團成員得以遂行詐騙
    告訴人丙○○、戊○○、庚○○、寅○○、甲○○、卯○、乙○○、辛○○
    、己○○、子○○、壬○○、癸○○、丁○○等人，侵害其等之財產法
    益，同時掩飾、隱匿詐騙所得款項去向而觸犯上開罪名，應
    認係以一行為觸犯數罪名，為想像競合犯，應依刑法第55條
    前段規定，從一重之幫助洗錢罪處斷。又檢察官移送併辦部
    分，與本件起訴書部分，屬想像競合之裁判上一罪關係，為
    本件起訴效力所及，本院自得併予審理。又被告基於幫助之
    犯意而提供楊媁晴第一銀行網路銀行帳號、密碼，為幫助犯，
    爰依刑法第30條第2 項之規定，按正犯之刑減輕之。被告於
    審理中自白犯罪，爰依洗錢防制法第16條第2項規定，減輕
    其刑。被告同有刑法第30條第2項、洗錢防制法第16條第2項
    之減輕事由，爰依法遞減之。
  ㈢爰以行為人之責任為基礎，審酌被告交付其配偶即證人楊媁
    晴之第一銀行帳戶予詐騙集團使用，助長詐騙財產犯罪之風
    氣，造成無辜民眾受騙而受有金錢損失，實為當今社會詐財
    事件發生之根源，並擾亂金融交易往來秩序及社會正常交易
    安全甚鉅，且亦因被告之行為，掩飾了犯罪所得之去向，復
    致使執法人員難以追查正犯之真實身分，其所為實值非難。
    惟其犯後終知坦承犯行及未與告訴人等人達成和解或賠償其
    損害，態度普通。另告訴人等人所受損失非輕及被告自述學
    歷專科肄業，家中有父母、配偶及一未成年子女，現從事客
    運站務，月薪約新臺幣3萬元等一切情狀，量處如主文所示
    之刑，並就罰金刑部分諭知易服勞役之折算標準，以示懲儆
    。
據上論斷，應依刑事訴訟法第273條之1第1項、第299條第1項前
段、第310條之2、第454條第2項，判決如主文。
本案經檢察官張長樹提起公訴及移送併辦，檢察官藍巧玲移送併
辦，檢察官林秋田到庭執行職務。
中　　華　　民　　國　　111 　年　　9 　　月　  21 　 日
                  刑事第二庭  法　官  李  岳
以上正本證明與原本無異。
如不服本判決應於收受送達後20日內向本院提出上訴書狀，並應
敘述具體理由；其未敘述上訴理由者，應於上訴期間屆滿後20日
內向本院補提理由書(均須按他造當事人之人數附繕本)「切勿逕
送上級法院」。
中　　華　　民　　國　　111 　年　　9 　　月　　21　　日
                              書記官  白豐瑋
附錄本案論罪科刑法條全文：
洗錢防制法第2條
本法所稱洗錢，指下列行為：
一、意圖掩飾或隱匿特定犯罪所得來源，或使他人逃避刑事追訴
    ，而移轉或變更特定犯罪所得。
二、掩飾或隱匿特定犯罪所得之本質、來源、去向、所在、所有
    權、處分權或其他權益者。
三、收受、持有或使用他人之特定犯罪所得。
　　
洗錢防制法第14條第1項
有第二條各款所列洗錢行為者，處 7 年以下有期徒刑，併科新
臺幣 5 百萬元以下罰金。

刑法第339條第1項
意圖為自己或第三人不法之所有，以詐術使人將本人或第三人之
物交付者，處 5 年以下有期徒刑、拘役或科或併科 50 萬元以
下罰金。

刑法第30條
幫助他人實行犯罪行為者，為幫助犯。雖他人不知幫助之情者，
亦同。
幫助犯之處罰，得按正犯之刑減輕之。

附件
臺灣基隆地方檢察署檢察官起訴書
                                     111年度偵字第4268號
                                     111年度偵字第4269號
                                     111年度偵字第4270號
                                     111年度偵字第4271號
                                     111年度偵字第4272號
　　被　　　告　丑○○　男　28歲（民國00年0月0日生）
　　　　　　　　　　　　住基隆市○○區○○○街00巷00○0
　　　　　　　　　　　　　號(送達址)
　　　　　　　　　　　　國民身分證統一編號：Z000000000號
上列被告因詐欺案件，已經偵查終結，認應該提起公訴，茲將犯
罪事實及證據並所犯法條分敘如下：
　　　　　　犯罪事實
一、丑○○依一般社會生活之通常經驗，本可預見將帳戶提供給不
    相識之人，可能幫助犯罪集團作為不法收取他人款項之用，
    坊間每每發生有人遭詐騙將款項匯入人頭帳戶後遭提領一空
    ，致追索不能一事，而對所提供之帳戶可能因而幫助他人從
    事詐欺不法犯罪有預見，仍不違背其本意，基於幫助詐欺、
    洗錢之不確定故意，於民國110年11月1日或2日，將其配偶
    楊媁晴（另案為不起訴處分）所申設如附表所示之金融機構
    存款帳戶網銀帳號、密碼，交予詐騙集團，並依指示辦理約
    定轉帳帳號，該詐騙集團成員取得上開帳戶後，即共同意圖
    為自己不法之所有，於附表所示時間，向丙○○等人，以附表
    所示方式詐騙，致丙○○等人陷於錯誤，而匯款至楊媁晴附表
    所示之帳戶內，旋由詐騙集團成員提領一空。嗣因丙○○等人
    察覺有異並報警處理，始循線查悉上情。
二、案經檢察官簽分偵辦。
　　　　證據並所犯法條
一、訊據被告丑○○，坦承將楊媁晴前揭帳戶之網銀帳密提供予「
    哥吉拉」等人，並依其指示辦理約定轉帳帳號，但辯稱：伊
    找工作，對方說要協助虛擬貨幣買賣，要提供帳號，對方稱
    伊及伊太太二人帳戶每天各領5千元，伊被騙帳戶云云。惟
    查：
  ㈠上開銀行帳戶為被告配偶楊媁晴所開立，業據被告、楊媁晴
    於偵查中供述在卷，有上開帳戶之個人基本資料在卷可按。
    再告訴人丙○○等人遭詐騙匯款至上開銀行帳戶乙情，業據彼
    等於警詢時證述明確，並有上開帳戶交易明細表、告訴人等
    人之銀行交易明細附卷可稽，足認上開帳戶確係供詐欺犯罪
    所用之帳戶。
  ㈡被告雖以上開情詞置辯，然被告自承不知對方身分，沒有任
    何聯絡資料可提供，顯然被告對於將帳戶提供予不詳人使用
    可能涉及詐騙等非法用途一節，漠不關心。又被告本人之帳
    戶提供予同一上手「哥吉拉」、「大財富」、「小寶」、「
    大頭」、「元麟」等人，並由被告擔任車手前往提領現款，
    被告本人之帳戶於110年9月間遭警示凍結，被告因而於110
    年10月15日前往新北市政府警察局新店分局就其本人帳戶涉
    及詐騙一案制作警詢筆錄等情，業據被告供明在卷，並有警
    方刑事案件報告書、臺灣臺北地方檢察署111年度偵字第943
    8號起訴書在卷可參，顯然被告早已知悉其上手等人係從事
    詐騙犯行，竟於自身帳戶遭警示凍結後，再提供其配偶之帳
    戶供同一上手使用，顯見被告係為圖出借帳戶之利益，而容
    任他人非法使用。又對方使用他人帳戶，有隱匿其犯罪所得
    之意，卻仍提供帳戶作不法使用，益徵被告已預見他人收集
    銀行帳戶，係用來作為詐欺或其他非法之用途，是該收集銀
    行帳戶之人將該帳戶用來供自己或他人作為詐欺以及其他不
    法用途，亦為被告所認識及允許，被告雖未共同實施詐欺之
    行為，然被告提供其所有帳戶予真實姓名年籍不詳之犯罪者
    ，犯罪者復將犯罪所得之款項轉入該帳戶而達確保犯罪所得
    之目的，被告自有幫助犯罪者詐欺取財及洗錢之不確定故意
    ，至堪認定。
  ㈢復參以一般人向金融機構開設帳戶，並無任何法令之限制，
    只須提出身分證、印章即可辦理開戶申請，此亦為眾所週知
    之事實，而近年來利用人頭帳戶以行詐騙或恐嚇取財之事時
    有所聞，報章雜誌及新聞均多所宣導，是避免此等專屬性甚
    高之金融機構帳戶被不法行為人利用為詐財之工具，應係一
    般生活認知所易於體察之常識，則茍見他人不自己申請開立
    帳戶，反係蒐集不特定人之帳戶使用，衡情應當可預見收集
    之帳戶乃可能被利用為與財產有關之犯罪工具。從而，被告
    前開辯解，顯係事後卸責之詞，實難採信，被告犯嫌應堪認
    定。
二、核被告所為，係犯刑法第30條第1項、第339條第1項之幫助
    詐欺取財罪嫌及違反洗錢防制法第14條第1項違背同法第2條
    第2款之洗錢罪嫌。被告以一行為，觸犯上開罪名，為想像
    競合犯，請依刑法第55條規定，從較重之洗錢罪嫌論處。
三、依刑事訴訟法第251條第1項提起公訴。
　此　致
臺灣基隆地方法院
中　　華　　民　　國　 111　　年　　7 　　月　　24　　日
　　　　　　　　　　　　　　　檢　察　官  張長樹
本件正本證明於原本無異
中　　華　　民　　國　 111　　年　　8 　　月　　5 　　日
                              書  記  官  陳俊吾 
附錄本案所犯法條全文　
中華民國刑法第339條
（普通詐欺罪）
意圖為自己或第三人不法之所有，以詐術使人將本人或第三人之
物交付者，處 5 年以下有期徒刑、拘役或科或併科 50 萬元以
下罰金。
以前項方法得財產上不法之利益或使第三人得之者，亦同。
前二項之未遂犯罰之。
洗錢防制法第14條
有第二條各款所列洗錢行為者，處 7 年以下有期徒刑，併科新
臺幣 5 百萬元以下罰金。
前項之未遂犯罰之。
前二項情形，不得科以超過其特定犯罪所定最重本刑之刑。
附表：
編號 日期 詐騙方法 告訴人 帳號 金額 （新台幣元） 1 110年11月15日  網路交友取得告訴人信任後，誘騙告訴人加入投資網站及APP，再以投資為由，要求告訴人匯款 丙○○ 111偵4268 第一銀行 000-00000000000 000000 000000 2 110年11月8日 同上 戊○○ 111偵4269 同上 50000 3 110年11月3日 同上 庚○○ 111偵4270 同上 0000000 4 110年11月5日 同上 寅○○ 111偵4271 同上 00000 00000 00000 00000 5 110年11月8日 同上 甲○○ 111偵4272 同上 220000 

臺灣基隆地方檢察署檢察官移送併辦意旨書
                                     111年度偵字第5942號
　　被　　　告　丑○○　男　28歲（民國00年0月0日生）
　　　　　　　　　　　　住基隆市○○區○○里00鄰○○○街
　　　　　　　　　　　　00巷0000號
　　　　　　　　　　　　國民身分證統一編號：Z000000000號
上列被告因詐欺案件，應併案審理（本署111年度偵字第4268號
起訴），茲敘述犯罪事實及證據並所犯法條如下：
一、犯罪事實：丑○○依一般社會生活之通常經驗，本可預見將帳
    戶提供給不相識之人，可能幫助犯罪集團作為不法收取他人
    款項之用，坊間每每發生有人遭詐騙將款項匯入人頭帳戶後
    遭提領一空，致追索不能一事，而對所提供之帳戶可能因而
    幫助他人從事詐欺不法犯罪有預見，仍不違背其本意，基於
    幫助詐欺、洗錢之不確定故意，於民國110年11月間，將其
    配偶楊媁晴所申設第一銀行000-00000000000號帳戶之網銀
    帳號、密碼，交予詐騙集團，並依指示辦理約定轉帳帳號，
    該詐騙集團成員取得上開帳戶後，即共同意圖為自己不法之
    所有，於110年11月16日，向卯○以網路交友方式取得信任後
    ，誘騙加入投資網站及APP，再以投資為由，要求匯款，致
    卯○陷於錯誤，而匯款至被告上揭帳戶內，旋由詐騙集團成
    員提領一空。
二、證據：被告丑○○偵查中之供述，證人楊媁晴之證述，被害人
    卯○之指訴，手機畫面截圖，第一銀行帳戶交易紀錄。
三、所犯法條：刑法第30條、第339條第1項、洗錢防制法第14條
    幫助詐欺及幫助洗錢罪嫌。
四、併辦理由：被告丑○○前曾被訴詐欺案件，業經本署檢察官以
    111年度偵字第4268號提起公訴，現由台灣基隆地方法院審
    理中，有該案起訴書附卷足憑。本件同一被告所涉案件，與
    已起訴案件具有想像競合犯之關係，屬於裁判上一罪，為法
    律上之同一案件。
　　　　此致
臺灣基隆地方法院
中　　華　　民　　國　 111　　年　　8 　　月　　8 　　日
　　　　　　　　　　　　　　　檢  察  官　張長樹

　　　　　　臺灣基隆地方檢察署檢察官併辦意旨書
                                     111年度偵字第2788號
111年度偵字第5184號
　　被　　　告　丑○○　男　28歲（民國00年0月0日生）
　　　　　　　　　　　　住基隆市○○區○○○街00巷0000號
　　　　　　　　　　　　國民身分證統一編號：Z000000000號
上列被告因詐欺等案件，應與貴院信股審理之111年度金訴字第2
86號案件併案審理，茲將犯罪事實、證據、所犯法條及併案理由
分述如下：
一、犯罪事實：丑○○依一般社會生活之通常經驗，本可預見將帳
    戶提供給不相識之人，可能幫助犯罪集團作為不法收取他人
    款項之用，坊間每每發生有人遭詐騙將款項匯入人頭帳戶後
    遭提領一空，致追索不能一事，而對所提供之帳戶可能因而
    幫助他人從事詐欺不法犯罪有預見，仍不違背其本意，基於
    幫助詐欺、洗錢之不確定故意，於民國110年11月1日或2日
    ，將其配偶楊媁晴（另案為不起訴處分）所申設第一商業銀
    行帳號000-00000000000帳戶（下稱本案一銀帳戶）之金融
    卡及密碼，交予詐騙集團，並依指示辦理約定轉帳帳號，該
    詐騙集團成員取得上開帳戶後，即共同意圖為自己不法之所
    有，於附表所示時間，向乙○○等人，以附表所示方式詐騙，
    致乙○○等人陷於錯誤，而匯款至楊媁晴附表所示之帳戶內，
    旋由詐騙集團成員提領一空。嗣因乙○○等人察覺有異並報警
    處理，始循線查悉上情。案經新北市政府警察局永和分局、
    基隆市警察局第四分局報告偵辦。
二、證據：
  ㈠告訴人乙○○（即附表編號1）：
　　1.告訴人乙○○於警詢中之指訴。
    2.對話紀錄截圖1份。
    3.內政部警政署反詐騙諮詢專線紀錄表、臺中市政府警察局
      霧峰分局國光派出所陳報單、受理各類案件紀錄表、受理
      案件證明單、受理詐騙帳戶通報警示簡便格式表。
  ㈡告訴人辛○○（即附表編號2）：
    1.告訴人辛○○於警詢中之指訴。 
    2.郵政跨行匯款申請書、對話紀錄截圖1份。
  ㈢告訴人己○○（即附表編號3）：
    1.告訴人己○○於警詢中之指訴。
    2.郵政跨行匯款1張、對話記錄截圖1份。
    3.內政部警政署反詐騙諮詢專線紀錄表、屏東縣政府警察局
      屏東分局大同派出所陳報單、受理各類案件紀錄表、受理
      案件證明單、受理詐騙帳戶通報警示簡便格式表。
  ㈣告訴人子○○（即附表編號4）：
    1.告訴人子○○於警詢中之指訴。
    2.聯邦銀行匯款單1張、對話記錄截圖1份。
    3.內政部警政署反詐騙諮詢專線紀錄表、新北市政府警察局
      三峽分局三峽派出所陳報單、對話紀錄截圖1份。
  ㈤告訴人壬○○（即附表編號5）：
    1.告訴人壬○○於警詢中之指訴。
    2.轉帳交易截圖4張、對話記錄截圖1份。
    3.內政部警政署反詐騙諮詢專線紀錄表、桃園市政府警察局
      八德分局八德派出所陳報單、受理各類案件紀錄表、受理
      案件證明單。  
  ㈥告訴人癸○○（即附表編號6）：
    1.告訴人癸○○於警詢中之指訴。
    2.郵政跨行匯款1張、對話記錄截圖1份。
    3.內政部警政署反詐騙諮詢專線紀錄表、宜蘭縣政府警察局
      礁溪分局頭城分駐所受理各類案件紀錄表、受理案件證明
      單、受理詐騙帳戶通報警示簡便格式表。
  ㈦告訴人丁○○（即附表編號7）：
    1.告訴人丁○○於警詢中之指訴。
    2.轉帳交易截圖1張、對話記錄截圖1份。
    3.內政部警政署反詐騙諮詢專線紀錄表、雲林縣警察局台西
      分局麥寮分駐所陳報單、受理各類案件紀錄表、受理案件
      證明單、受理詐騙帳戶通報警示簡便格式表。
  ㈧本案一銀帳戶之開戶基本資料、交易明細表。
三、所犯法條：
    核被告所為，係犯刑法第30條第1項前段、第339條第1項之
    幫助詐欺取財及刑法第30條第1項前段、洗錢防制法第14條
    第1項之幫助洗錢等罪嫌。被告係一行為觸犯數罪名，為想
    像競合犯，請依刑法第55條前段之規定，從一重處斷。
四、併辦理由：
    被告前曾因幫助詐欺等案件，經本署檢察官以110年度偵字
    第6845號、第6884號、第7151號、第7201號、第7379號、73
    95號提起公訴，現由貴院信股以111年度金訴字第286號案件
    審理中，有該案起訴書及全國刑案資料查註表各1份在卷可
    參。本案被告所提供帳戶與被告於前案提供之帳戶相同，僅
    被害人不同，是本案與前案核屬一行為侵害數法益之想像競
    合犯關係，為裁判上一罪之法律上同一案件，自應移請併案
    審理。
　  此　致
臺灣基隆地方法院
中　　華　　民　　國　 111　　年　　8　　月　　11　　日
　　　　　　　　　　　　　檢　察　官  藍  巧  玲
附錄本案所犯法條：
中華民國刑法第30條
（幫助犯及其處罰）
幫助他人實行犯罪行為者，為幫助犯。雖他人不知幫助之情者，
亦同。
幫助犯之處罰，得按正犯之刑減輕之。
中華民國刑法第339條
（普通詐欺罪）
意圖為自己或第三人不法之所有，以詐術使人將本人或第三人之
物交付者，處 5 年以下有期徒刑、拘役或科或併科 50 萬元以
下罰金。
以前項方法得財產上不法之利益或使第三人得之者，亦同。
前二項之未遂犯罰之。
洗錢防制法第14條
有第二條各款所列洗錢行為者，處 7 年以下有期徒刑，併科新
臺幣 5 百萬元以下罰金。
前項之未遂犯罰之。
前二項情形，不得科以超過其特定犯罪所定最重本刑之刑。

附表：
編號 告訴人 詐騙時間 詐騙方式 匯款時間 匯款金額 (新臺幣)/帳戶 相關案號 1 乙○○ 110年10月中旬某時許起 告訴人乙○○先以通訊軟體LINE加入「陳教授/股票忠短線布局7群」之群組，嗣再加入LINE暱稱為「許佳蓉」、「劉越模」為好友，其等向告訴人乙○○佯稱：投資虛擬貨幣以獲利云云，致告訴人乙○○陷於錯誤而依指示匯款 110年11月5日9時40分許 3萬元至本案一銀帳戶 111年度偵字第5184號     110年11月5日12時39分許 3萬元至本案一銀帳戶 111年度偵字第5184號 2 辛○○ 110年10月15日間某時許起 以通訊軟體LINE暱稱為「珍」，向告訴人辛○○佯稱：投資美金以獲利云云，致告訴人辛○○陷於錯誤而依指示匯款 110年11月5日10時3分許 3萬元至本案一銀帳戶 111年度偵字第2788號 3 己○○ 110年8月20日某時許起 以LINE暱稱為「許詩妍」結識告訴人己○○，向告訴人己○○佯稱：投資外匯，獲利豐厚云云，致己○○陷於錯誤而依指示匯款 110年11月8日11時32分許 27萬5000元至本案一銀帳戶 111年度偵字第5184號 4 子○○ 110年10月20日間某時許起 以通訊軟體LINE暱稱「BEN」與告訴人子○○聯繫，向告訴人子○○佯稱：加入PROPODS投資平台，操作外匯以獲利云云，致告訴人子○○陷於錯誤而依指示匯款 110年11月8日13時58分許 11萬元至本案一銀帳戶 111年度偵字第5184號 5 壬○○ 110年11月2日22時1分許起 透過通訊軟體「toki」認識「陳誠」男子，向告訴人壬○○佯稱：加入國際福彩娛樂城，操作以獲利云云，致告訴人壬○○陷於錯誤而依指示匯款 110年11月15日13時41分許 5萬元至本案一銀帳戶 111年度偵字第5184號     110年11月15日13時42分許 5萬元至本案一銀帳戶 111年度偵字第5184號     110年11月16日13時7分許 5萬元至本案一銀帳戶 111年度偵字第5184號     110年11月16日13時8分許 2萬元至本案一銀帳戶 111年度偵字第5184號     110年11月16日13時10分許 1萬元至本案一銀帳戶 111年度偵字第5184號 6 癸○○ 110年10月29日某時許起 以通訊軟體LINE暱稱「獨看夕陽」與告訴人癸○○聯繫，向告訴人癸○○佯稱：加入投注，獲利豐厚云云，致告訴人癸○○陷於錯誤而依指示匯款 110年11月16日12時34分許 9萬元至本案一銀帳戶 111年度偵字第5184號 7 丁○○ 不詳時間 以通訊軟體LINE暱稱為「劉雨欣」、「楊偉文」，向告訴人丁○○佯稱：加入星島環球投資平台，獲利可期云云，致告訴人丁○○陷於錯誤而依指示匯款 110年11月16日13時52分許 1萬元至本案一銀帳戶 111年度偵字第5184號